臺灣高等法院刑事判決
110年度上易字第864號
上  訴  人  
即  被  告  魏銘和



上列上訴人因竊盜案件，不服臺灣新北地方法院109年度審易字
第2552號，中華民國109年12月7日第一審判決（起訴案號：臺灣
新北地方檢察署109年度偵字第28696、30607號），提起上訴，
本院判決如下：
    主  文
原判決關於未扣案之犯罪所得新臺幣壹萬伍仟元，對魏銘和所處
之沒收部分撤銷。
前開撤銷部分，未扣案之犯罪所得新臺幣壹萬伍仟元與黃淑芬共
同沒收，於全部或一部不能沒收或不宜執行沒收時，共同追徵其
價額。
其他上訴駁回。
    事實及理由
一、本案經本院審理結果，原審依上訴人即被告魏銘和之自白，
    適用簡式審判程序，就犯罪事實㈠所為，認係犯刑法第321
    條第1項第3款之攜帶兇器竊盜罪，就犯罪事實㈡所為，認係
    與同案被告黃淑芬共同犯刑法第321條第1項第3款之攜帶兇
    器竊盜罪，審酌被告之教育程度、生活狀況、犯罪動機、目
    的、手段、所竊取之金錢數額及犯罪事實㈡所示與黃淑芬間
    之分工情形，且迄未賠償各該被害人之損害等一切情狀，就
    上開各罪，各處有期徒刑7月，並依法定其應執行刑為有期
    徒刑9月，並就犯罪事實㈠所示未扣案之犯罪所得新臺幣（
    下同）17,200元，說明應在其所犯該罪項下宣告沒收之，以
    及於一部或全部不能沒收或不宜執行沒收時，追徵其價額，
    並就本件犯罪所持用之工具，說明並未在本案扣案，且為另
    案犯罪之證物，爰不予在本案中宣告沒收之理由，經核此部
    分之認事用法及量刑並無違誤，應予維持。事實部分則補充
    ，被告於犯罪事實㈠所示持用以撬開兌幣機之工具，係萬用
    開鎖工具中得以抽換之一字型起子，其餘均引用第一審判決
    書此部分記載之事實、證據及理由（如附件）。
二、被告上訴意旨略以：：我持的工具沒有辦法傷人，我拿的是
    萬用開鎖工具，不是可以傷人的螺絲起子，且原審量刑過重
    云云。
三、按刑法第321條第1項第3款之攜帶兇器竊盜罪，其所謂兇器
    之種類並無限制，凡客觀上足對人之生命、身體、安全構成
    威脅，具有危險性之兇器均屬之，且祇須行竊時攜帶此種具
    有危險性之兇器為已足，並不以攜帶之初有行兇之意圖為必
    要。螺絲起子為足以殺傷人生命、身體之器械，顯為具有危
    險性之兇器（最高法院79年度台上字第5253號判決意旨參照
    ）。查，就犯罪事實㈠部分，被告係以萬用開鎖工具中得以
    抽換之一字型起子撬開兌幣機，該萬用鎖前端之材質為銅質
    、握把大概為鋁合金，總長度約11公分等情，為被告於本院
    審理時所坦認，並有其當庭繪製之開鎖工具圖可按（見本院
    卷第77、78、81頁），就犯罪事實㈡部分，被告則係以一字
    起子撬開兌幣機，有被告當日行竊所著衣著及犯案工具照片
    可按（見109年度偵字第30607號卷第27頁），該起子是套以
    塑膠握把，前端則為金屬材質。是被告上開行竊之工具，均
    為金屬材質，且可用以撬開兌幣機，客觀上對於他人之生命
    、身體安全當足以產生威脅，按上說明，自屬具有危險性之
    兇器，則被告辯稱所持用之工具並非兇器，否認有加重處罰
    條件云云，並不足採。又關於刑之量定，係實體法賦予法院
    得依職權裁量之事項，苟已以行為人之責任為基礎，審酌刑
    法第57條各款所列事項而未逾越法律所規定之範圍，或濫用
    其權限，即不得任意指為違法或不當。就被告所犯上開各罪
    ，原審判決理由業已敘明其量刑之依據如前（見原判決第2
    頁），與被告行為態樣所造成之危害相當，且合併定之應執
    行刑，並未踰越刑法第51條第5款所定法律之外部性界限，
    刑度也有所減輕，顯已給予適度之刑罰折扣，符合法律授與
    裁量權之目的，並無出於恣意裁量，被告於本院審理時，並
    未就上開量刑基礎有何變更情事具體說明，按上所述，自難
    遽指原審之裁量有何違法或不當。是被告所指上開各情均無
    理由，原判決關於此部分之罪刑宣告及所處之沒收並無不合
    ，是此部分之上訴為無理由，應予駁回。
四、原判決關於共同沒收及追徵部分應予撤銷：
    ㈠按刑法、刑法施行法相關沒收之條文已分別於104年12月30
      日、105年6月22日修正公布，並自105年7月1日起施行。
      修正後刑法刪除第34條沒收為從刑之規定，將沒收重新定
      性為「刑罰及保安處分以外之法律效果，具有獨立性，而
      非刑罰（從刑）」。為使犯罪行為人不得保有不法利得，
      認沒收本質為「準不當得利的衡平措施」。又修正後刑法
      基於沒收具備獨立性，亦規定得由檢察官另聲請法院為單
      獨沒收之宣告（刑法第40條第3項、刑事訴訟法第259條之
      1、第455 條之34至37等規定參照）。因而在訴訟程序，
      沒收得與罪刑區分，非從屬於主刑，基於沒收之獨立性，
      本院自得於本案前述罪刑上訴無理由駁回時，單獨撤銷沒
      收部分，並自為判決（最高法院106年度台上字第1236號
      判決意旨參照）。　　
    ㈡又共同正犯各成員對於不法利得主觀上均具有共同處分之
      合意，客觀上復有共同處分之權限，且難以區別各人分得
      之數，則仍應負共同沒收之責（最高法院109年度台上字
      第3421號判決意旨參照）。就犯罪事實一㈡所示之犯罪所
      得15,000元，係被告與黃淑芬共同竊盜所為，已據認定如
      前述，因卷內事證無法證明被告與黃淑芬實際利得之分配
      狀況，應認享有共同處分權，按上說明，被告與黃淑芬應
      負共同沒收之責，故此部分雖未扣案，仍應依刑法第38條
      之1第1項前段、第3項等規定，在被告此部分所犯之罪項
      下宣告與黃淑芬共同沒收之，並於全部或一部不能沒收或
      不宜執行沒收時，與黃淑芬共同追徵。惟原判決主文僅宣
      告共同沒收，理由也僅就共同宣告沒收部分說明，就追徵
      部分，並未諭知與黃淑芬共同追徵，理由就此也未予說明
      ，自有不當。被告上訴意旨雖未指謫及此，但原判決此部
      分所處之沒收有如前述不當之處，自應由本院單獨就上開
      不當部分撤銷，並改諭知如主文第2項所示之沒收，以資
      適法。　 
據上論斷，應依刑事訴訟法第368條、第373條、第369條第1項前
段、第364條，判決如主文。　
本案經檢察官邱稚宸提起公訴，檢察官許祥珍到庭執行職務。　
中　　華　　民　　國　　110 　年　　5 　　月　　26　　日
                  刑事第十四庭  審判長法  官  黃斯偉
                                      法  官  黎惠萍
                                      法  官  許泰誠
以上正本證明與原本無異。
不得上訴。
                                      書記官  朱子勻
中　　華　　民　　國　　110 　年　　5 　　月　　26　　日

附件:
臺灣新北地方法院刑事判決
                                   109年度審易字第2552號
公　訴　人　臺灣新北地方檢察署檢察官
被　　　告　魏銘和　男（民國00年0月00日生）
                    身分證統一編號：Z000000000號
                    住○○市○○區○○街00巷00號2樓
                    新北市○○區○○路00號
                    （現於法務部○○○○○○○○）
            黃淑芬　女（民國00年0月00日生）
                    身分證統一編號：Z000000000號
                    住○○市○○區○○路000巷00號4樓
                    （現於法務部○○○○○○○○○○）
上列被告等因竊盜案件，經檢察官提起公訴（109 年度偵字第28
696 號、第30607 號），被告等於準備程序中就被訴事實均為有
罪之陳述，經本院裁定改以簡式審判程序審理，判決如下：
    主  文
魏銘和犯攜帶兇器竊盜罪，處有期徒刑柒月。未扣案之犯罪所得
新臺幣壹萬柒仟貳佰元沒收，於全部或一部不能沒收或不宜執行
沒收時，追徵其價額。又共同犯攜帶兇器竊盜罪，處有期徒刑柒
月。未扣案之犯罪所得新臺幣壹萬伍仟元與黃淑芬共同沒收，於
全部或一部不能沒收或不宜執行沒收時，追徵其價額。有期徒刑
部分應執行有期徒刑玖月。
黃淑芬共同犯攜帶兇器竊盜罪，處有期徒刑陸月，如易科罰金，
以新臺幣壹仟元折算壹日。未扣案之犯罪所得新臺幣壹萬伍仟元
與魏銘和共同沒收，於全部或一部不能沒收或不宜執行沒收時，
追徵其價額。
    事實及理由
一、本案犯罪事實及證據，除犯罪事實一㈠第4 、5 行「一字起
    子」之記載，應更正為「萬用開鎖工具」、證據部分補充「
    被告魏銘和、黃淑芬於本院準備程序、審理時之自白」外，
    餘均引用如附件檢察官起訴書之記載。
二、論罪科刑：
  ㈠按刑法第321 條第1 項第3 款所謂兇器，其種類並無限制，
    凡客觀上足以對人之生命、身體、安全構成威脅，具有危險
    性之兇器均屬之，且祇須行竊時攜帶此種具有危險性之兇器
    為已足，並不以攜帶之初有行兇之意圖為必要（最高法院79
    年台上字第5253號判例意旨參照）。經查，被告魏銘和就犯
    罪事實一㈠、㈡竊盜犯行分別持用之萬用開鎖工具及一字起子
    ，均可撬開兌幣機，顯屬質地堅硬之金屬製品，如持以向人
    攻擊，客觀上當足以危害他人生命、身體安全構成威脅，為
    具有相當危險性之器械，均應屬兇器無訛。
  ㈡核被告魏銘和就犯罪事實一㈠、㈡所為、被告黃淑芬就犯罪事
    實一㈡所為，均係犯刑法第321 條第1 項第3 款攜帶兇器竊
    盜罪。被告魏銘和、黃淑芬就犯罪事實一㈡所為，有犯意聯
    絡及行為分擔，應論以共同正犯。被告魏銘和所犯上開2次
    犯行，犯意各別，行為互殊，應予分論併罰。
  ㈢爰審酌被告2 人均正值青壯年，不思以正當管道獲取所需，
    竟為本案加重竊盜犯行，顯然欠缺尊重他人財產權之觀念，
    惟犯後均已坦承犯行，態度尚可，兼衡個人戶籍資料查詢結
    果註記被告魏銘和為高職肄業、被告黃淑芬為國中畢業之教
    育程度，並審酌被告2 人之生活狀況、素行、犯罪之動機、
    目的、手段、所竊取之金錢數額、犯罪事實一㈡共同犯罪之
    分工情形、迄未與告訴人江美珍、被害人巫玉琴達成和解或
    賠償損害、被告魏銘和同時期另犯竊盜案件現由本院審理中
    等一切情狀，分別量處如主文所示之刑，並就被告黃淑芬部
    分諭知易科罰金之折算標準，就被告魏銘和部分定應執行刑
    ，以示懲敬。
三、沒收：
  ㈠按犯罪所得，屬於犯罪行為人者，沒收之。前2 項之沒收，
    於全部或一部不能沒收或不宜執行沒收時，追徵其價額。刑
    法第38條之1 第1 項前段、第3 項分別定有明文。次按共同
    正犯之犯罪所得，沒收或追徵，應就各人所分得之數額分別
    為之，先前對共同正犯採連帶沒收犯罪所得之見解，已不再
    援用及供參考，所謂各人「所分得」，係指各人「對犯罪所
    得有事實上之處分權限」，法院應視具體個案之實際情形而
    為認定：倘若共同正犯各成員內部間，對於不法利得分配明
    確時，固應依各人實際分配所得沒收；然若共同正犯成員對
    不法所得並無處分權限，其他成員亦無事實上之共同處分權
    限者，自不予諭知沒收；至共同正犯各成員對於不法利得享
    有共同處分權限時，則應負共同沒收之責（最高法院104 年
    度台上字第3937號判決意旨參照）。
  ㈡被告魏銘和就犯罪事實一㈠竊得新臺幣（下同）17,200元，為
    被告魏銘和之犯罪所得，未扣案亦未發還告訴人江美珍，為
    避免被告魏銘和無端坐享犯罪所得，應依刑法第38條之1第1
     項前段、第3 項之規定，就上開犯罪所得均宣告沒收，並
    於全部或一部不能沒收或不宜執行沒收時，追徵其價額。又
    被告魏銘和、黃淑芬就犯罪事實一㈡共同竊得15,000元，為
    被告2 人該次竊盜犯行之犯罪所得，未扣案亦未發還被害人
    巫玉琴，為避免被告2 人無端坐享犯罪所得，且被告2 人就
    該次竊盜不法利得之分配狀況不明，應認享有共同處分權限
    ，亦應依上開規定，就上開犯罪所得均宣告共同沒收，並於
    全部或一部不能沒收或不宜執行沒收時，追徵其價額。
  ㈢本案行竊所用之萬用開鎖工具及一字起子各1 支，雖係被告
    魏銘和所有供犯本件犯罪事實一㈠、㈡竊盜所用之物，然業經
    另案查扣，業據被告魏銘和於本院審理時供承在卷，本院衡
    酌上開萬用開鎖工具及一字起子並未於本案扣案，且可能係
    被告涉犯另案犯行之重要證物，復非屬違禁物，爰不於本案
    宣告沒收，附此敘明。
據上論斷，應依刑事訴訟法第299 條第1 項前段、第273 條之1
第1 項、第310 條之2 、第454 條第2 項，判決如主文。
本案經檢察官邱稚宸偵查起訴，由檢察官黃明絹到庭執行職務。
中　　華　　民　　國　 109　　年　　12　　月　　7 　　日
                  刑事第二十三庭  法  官  龔書安
上列正本證明與原本無異。
如不服本判決，應於判決送達後20日內敘明上訴理由，向本院提
出上訴狀（應附繕本），上訴於臺灣高等法院。其未敘述上訴理
由者，應於上訴期間屆滿後20日內向本院補提理由書「切勿逕送
上級法院」。
                                  書記官  陳孝貞
中　　華　　民　　國　 109　　年　　12　　月　　7 　　日
附錄本案論罪科刑法條全文：
中華民國刑法第321 條
犯前條第1 項、第2 項之罪而有下列情形之一者，處6 月以上5
年以下有期徒刑，得併科50萬元以下罰金：
一、侵入住宅或有人居住之建築物、船艦或隱匿其內而犯之。
二、毀越門窗、牆垣或其他安全設備而犯之。
三、攜帶兇器而犯之。
四、結夥三人以上而犯之。
五、乘火災、水災或其他災害之際而犯之。
六、在車站、港埠、航空站或其他供水、陸、空公眾運輸之舟、
    車、航空機內而犯之。
前項之未遂犯罰之。
-------------------------------------------------------
附件：
臺灣新北地方檢察署檢察官起訴書
                                   109 年度偵字第28696號
                                   109 年度偵字第30607號
    被　　　告　魏銘和　男　35歲（民國00年0月00日生）
                        住○○市○○區○○街00巷00號2樓
                        （現於法務部○○○○○○○○羈押
                        中）
                        國民身分證統一編號：Z000000000號
                黃淑芬　女　29歲（民國00年0月00日生）
                        住○○市○○區○○路000巷00號4樓
                        居新北市○○區○○街00號2樓
                        （現於法務部○○○○○○○○○○
                        羈押中）
                        國民身分證統一編號：Z000000000號
上列被告因竊盜案件，業經偵查終結，認應提起公訴，茲將犯罪
事實及證據並所犯法條分敘如下：
        犯罪事實
一、魏銘和、黃淑芬於下列時間、地點分別為以下行為：
    ㈠魏銘和於民國109 年5 月30日4 時58分許，與不知情之黃
      淑芬（業經不起訴處分）前往由江美珍管領址設於新北市
      ○○區○○街000 巷00號之選物販賣機店內，竟意圖為自
      己不法之所有，基於加重竊盜之犯意，持可供作兇器之一
      字起子竊取該店內兌幣機內現金新臺幣（下同）1 萬7,20
      0 元，得手後即離開現場。
    ㈡魏銘和於同年6 月22日1 時20分許，夥同黃淑芬一同前往
      由巫玉琴所管領址設於新北市○○區○○路0 段00號之選
      物販賣機店內，共同意圖為自己不法之所有，基於加重竊
      盜之犯意聯絡，由黃淑芬在場把風，並以通訊軟體LINE之
      文字及語音訊息告知魏銘和可下手行竊之時點，再推由魏
      銘和持可供作兇器之一字起子竊取該店內之兌幣機內現金
      1 萬5 千元，得手後遂逃離現場。
二、案經江美珍訴由新北市政府警察局板橋分局、新北市政府警
    察局中和分局報告偵辦。
        證據並所犯法條
一、證據清單及待證事實

編號 證據名稱 待證事項 1 被告魏銘和於警詢及偵查中之供述 1.坦承於犯罪事實㈠之時間、地點持一字起子竊取上開店內兌幣機內現金17,200元之犯行。 2.坦承於犯罪事實㈡之時間、地點持一字起子竊取上開店內兌幣機內現金15,000元之犯行。 2 被告黃淑芬於警詢及偵查中之供述 1.坦承於犯罪事實㈡之時間、地點，推由被告魏銘和持一字起子下手撬開店內兌幣機偷竊其內現金，伊則於一旁把風之犯行。 2.坦承「啊妙」為其通訊軟體LINE之暱稱，且以LINE通知被告魏銘和可以進入犯罪事實㈡之地點內行竊之把風犯行。 3 證人即告訴人江美珍於警詢時之證述 被告魏銘和於犯罪事實㈠時間、地點持一字起子竊取上開店內兌幣機內現金17,200元之犯行。 4 證人王志宏於警詢時之證述 被告魏銘和、黃淑芬於犯罪事實㈡之時間、地點由被告黃淑芬把風，被告魏銘和持一字起子竊取上開店內兌幣機內現金15,000元之犯行。 5 新北市政府警察局中和分局刑案照片黏貼紀錄表（監視器翻拍畫面）、新北市政府警察局板橋分局竊盜案照片（被告黃淑芬暱稱「啊妙」之通訊軟體LINE對話翻拍畫面、監視器畫面翻拍畫面、比對被告2 人穿著照片）、勘驗筆錄各1 份及監視器影像光碟2 片。 1.被告魏銘和於犯罪事實㈠所示之時間、地點持一字起子為上開竊盜犯行之事實。 2.被告魏銘和、黃淑芬2 人於犯罪事實㈡所示之時間、地點，由被告黃淑芬在場把風，再以通訊軟體LINE通知已四下無人，使被告魏銘和入內持一字起子下手行竊之事實。 


二、核被告魏銘和、黃淑芬2 人所為，係犯刑法第321 條第1 項
    第3 款之攜帶兇器加重竊盜罪嫌。又被告魏銘和、黃淑芬2
    人間就犯罪事實㈡所載之攜帶兇器加重竊盜罪嫌，有犯意聯
    絡及行為分擔，請依共同正犯論處。被告魏銘和所犯上開犯
    罪事實㈠、㈡之攜帶兇器加重竊盜罪嫌間，犯意各別，行為互
    殊，請予分論併罰。至被告魏銘和為上開竊盜所用之一字起
    子1 支，係供犯罪所用之物，且屬於被告魏銘和所有等情，
    業據被告魏銘和於偵查中供稱明確，因未據扣案，請依刑法
    第38條第2 項前段規定宣告沒收，於全部或一部不能沒收或
    不宜執行沒收時，則請依同條第4 項規定追徵其價額。又被
    告2 人竊盜所得總計32,200元，為犯罪所得，請依刑法第38
    條之1 第1 項前段、第3 項規定，宣告共同沒收，於全部或
    一部不能沒收或不宜執行沒收時，追徵其價額。至報告意旨
    認被告於犯罪事實㈠之時間、地點以該方式竊得兌幣機內現
    金5 萬元等情，因認被告涉犯刑法第321 條第1 項第3 款之
    攜帶兇器加重竊盜罪嫌。經查：被告供稱斯時僅竊取現金17
    ,200元等語，並經調閱監視器畫面，尚無從遽以肉眼辨認魏
    銘和下手行竊之現金金額達5 萬元乙節，有該監視器畫面翻
    拍畫面、勘驗筆錄各1 份及監視器影像光碟1 片存卷可參，
    是實無其他證據證明被告尚有竊取17,200元所餘之32,800元
    之犯行，難認被告就此部分涉有何加重竊盜罪嫌，惟此部分
    如成立犯罪，與前開如犯罪事實㈠所列之起訴部分有事實上
    一行為之一罪關係，為起訴效力所及，不另為不起訴處分，
    附此敘明。
三、依刑事訴訟法第251 條第1 項提起公訴。
    此　致
臺灣新北地方法院
中　　華　　民　　國　 109　　年　　10　　月　　6 　　日
                            檢  察  官　邱  稚  宸
本件正本證明與原本無異
中　　華　　民　　國　 109　　年　　11　　月　　3 　　日
                            書　記　官　張  郁  屏
附錄本案所犯法條全文
中華民國刑法第321 條
犯前條第1 項、第2 項之罪而有下列情形之一者，處6 月以上5
年以下有期徒刑，得併科50萬元以下罰金：
一、侵入住宅或有人居住之建築物、船艦或隱匿其內而犯之。
二、毀越門窗、牆垣或其他安全設備而犯之。
三、攜帶兇器而犯之。
四、結夥三人以上而犯之。
五、乘火災、水災或其他災害之際而犯之。
六、在車站、港埠、航空站或其他供水、陸、空公眾運輸之舟、
    車、航空機內而犯之。前項之未遂犯罰之